【裁判字號】    88,再易一,1
【裁判日期】    890418
【裁判案由】    損害賠償
【裁判全文】
臺灣臺中地方法院民事判決  八十八年度再易一字第一號
    再審原告      甲○○
    訴訟代理人    王昌林
    再審被告      乙○○
右當事人間損害賠償事件，再審原告對本院民國八十六年五月二十一日八十五年度簡
上字第十五號、八十六年九月十日八十六年度再易字第二十四號、八十七年五月十三
日八十六年度再易字第三十六號及八十八年九月三十日八十七年度再易字第二十八號
確定判決，提起再審之訴，本院判決如左：
    主      文
再審之訴駁回。
再審訴訟費用由再審原告負擔。
    理      由
一、再審原告主張：如附件之再審起訴狀影本所載。
二、按適用法規顯有錯誤者，得以再審之訴對於確定終局判決聲明不服，民事訴訟法
    第四百九十六條第一項第一款規定甚明。所謂適用法規顯有錯誤係指積極的適用
    法規錯誤即所適用之法規不合於法律規定或與司法院、大法官會議現尚有效之解
    釋及最高法院現尚有效之判例顯然違反者，或消極的不適用法規而言。又提起再
    審之訴，應表明再審理由及關於再審理由之證據，民事訴訟法第五百零一條定有
    明文，若未於訴狀中表明，其訴為不合法。次按同法條第十三款所定之再審事由
    ，為當事人發見未經斟酌之證物或得使用該證物者。但以如經斟酌可受較有利益
    之裁判者為限。又所謂當事人發見未經斟酌之證物或得使用該證物，係指在前訴
    訟程序不知有該證物，現始知之，或雖知有此而不能使用，現始得使用者而言；
    若在前訴訟程序事實審言詞辯論終結前已提出之證物，縱令原確定判決未加斟酌
    ，亦無該款適用之餘地。又再審之訴顯無理由者，得不經言詞辯論以判決駁回之
    ，民事訴訟法第五百零二條第二項亦有明文。是法院如認為有傳訊當事人之必要
    ，先指定日期命行準備程序後，再以判決認再審之訴為顯無理由，不經言詞辯論
    而逕予駁回，亦難指為違法（最高法院四十四年台上字第五六六號判例參照）。
三、本件再審原告指摘民國八十六年五月二十一日本院八十五年度簡上字第一五號民
    事確定判決，有判決適用法規錯誤及重要證據漏未審酌之違法事由，前經提起再
    審之訴，經本院八十六年九月十日八十六年度再易字第二四號再審判決，斟酌再
    審意旨及調查證據之結果，認該再審判決並無上開違法事由而駁回再審原告之訴
    。再審原告再就本院八十五年度簡上字第一五號及八十六年度再易字第二四號確
    定判決有判決適用法規錯誤及重要證據漏未審酌之違法事由，提起再審之訴，經
    本院於八十七年五月十三日第三次以八十六年度再易字第三十六號再審判決，仍
    認無上開事由而駁回再審原告之訴。再審原告仍就本院八十五年度簡上字第一五
    號、八十六年度再易字第二十四號、八十六年度再易字第三十六號確定判決有判
    決適用法規錯誤及重要證據漏未審酌之違法事由，第四次提起再審之訴，經本院
    於八十八年九月三十日以八十七年度再易字第二十八號再審判決，認再審被告並
    非系爭台中市○○○路三十五號房屋之所有權人，而係該屋所有權人劉鳳蘭之子
    ，而依法並無規定後建屋者有應就該屋與鄰屋接銜處施作防水措施之作為義務，
    亦無證據證明有上開習慣法，是該屋所有權人並無上開作為義務，則其不作為該
    防水措施，自不構成侵權行為，況再審被告並非該屋所有權人，亦無證據證明其
    有該作為義務；且再審原告前於本院八十四年度中簡字第一四一四號及二審即本
    院八十五年度簡上字第一五號民事事件審理中均未提及依據民法第一百九十一條
    規定請求，其訴訟標的並不包含民法第一百九十一條規定，再審原告於上開再審
    事件依法不得提出新的訴訟標的，上開再審確定判決就再審原告主張之民法第一
    百九十一條未予論述，自無適用法規錯誤之可言；另再審原告亦不能證明再審被
    告之不作為防水設施有違反法律明定或習慣法之作為義務，自難認再審被告就再
    審原告房屋之滲水損害，有何故意或過失之侵權行為可言，是本件並無民事訴訟
    法第四百九十六條第一項第十三款所稱，如經斟酌可受較有利益之裁判事由存在
    ，因認再審原告之再審，並無理由而不經言詞辯論駁回再審原告之訴，於法並無
    不合。
四、茲本件再審原告再為指摘本院八十七年度再易字第二十八號再審判決，有適用法
    規顯有錯誤及重要證據漏未斟酌等違法事由，茲就其主張予以審酌，分述如左：
  （一）就再審原告指摘本院八十七年度再易字第二十八號確定判決理由中所稱：「
        再審原告前於本院八十四年度中簡字第一四一四號民事事件未表明其訴請被
        告損害賠償依據之法條，嗣於二審即本院八十五年度簡上字第一五號民事事
        件審理中明白表示其請求權基礎為民法第一百八十四條、第一百八十五條之
        規定，並未提及依據民法第一百九十一條規定請求，是其訴訟標的並不包含
        民法第一百九十一條規定至明。再審原告嗣就本院八十五年度簡上字第一五
        號確定判決提起再審之訴，經本院八十六年度再易字第二四號判決確定，其
        再提起再審，再經本院八十六年度再易字第三六號判決確定，再審原告於上
        開再審事件依法不得提出新的訴訟標的，上開再審確定判決就再審原告主張
        之民法第一百九十一條未予論述，自無適用法規錯誤之可言。綜上所述，原
        確定判決適用法規並無錯誤，再審原告就原確定判決不採取再審原告之主張
        及對民法第一百九十一條之法律關係，隻字未提一節，指摘為適用法規錯誤
        ，自不足採」部分，再審原告僅泛稱此論述顯有違誤，惟就此違誤之內容為
        何，為民事訴訟法第四百九十六條所規定如何之再審理由，均未具體表明，
        已難認此部分為合法，且本院八十七年度再易字第二十八號判決中上開論述
        ，經核亦無何違誤處。
  （二）其次，再審原告以確定判決消極不適用法則，顯然影響判決者，自屬民事訴
        訟法第四百九十六條第一項第一款所規定適用法規顯有錯誤之範圍，本件再
        審被告依習慣、法理，應有修繕作為義務，因之自應負有損害賠償責任，前
        述判決卻駁回再審原告之訴，適用法規顯有錯誤云云，然此部分業經原確定
        判決認再審原告未能舉證證明其主張已成為民間多年慣行之事實，且為一般
        人所確信，此要屬為判決法院對於證據調查方法及取捨之職權，且原審對證
        據調查方法及取捨，已依法論述，而本院八十七年度再易字第二十八號判決
        亦認再審原告所主張證據未予斟酌者，仍不能證明再審被告之不作為防水設
        施有違反法律明定或習慣法之作為義務，本件並無民事訴訟法第四百九十六
        條第一項第十三款所稱，如經斟酌可受較有利益之裁判事由存在，再審原告
        徒空言稱其已舉證證明確有習慣之存在，僅就原確定判決之證據取捨再次任
        加指摘，因而認本院八十七年度再易字第二十八號亦有消極不適用法規之錯
        誤云云，均難謂有理由。
  （三）又就再審原告以再審被告對建築之房屋與其相鄰外牆未預作伸縮縫致有系爭
        工作物瑕疵，任憑雨水長期自隙縫滲入致損害繼續擴大，就此另生損害範圍
        另案對再審被告乙○○及劉鳳蘭提起損害賠償訴訟，並經臺灣高等法院臺中
        分院八十六年度上易字第三四號民事判決再審原告勝訴確定，並有判決書影
        本一份為證云云，惟再審原告就此屬如何再審理由之證據，並未具體表明；
        況且，該案與原審判決之當事人並非完全相同，損害亦非同一，既屬二不同
        事件，判決結果自將因不同當事人間之主張、陳述及舉證等而有異，此判決
        書更非原審事實審言詞辯論終結前已存在之證物，自難認屬未經斟酌之證物
        或有何得使用該證物而得據為再審之理由。
五、綜上所述，再審原告指摘原審及前開再審確定判決有適用法規顯有錯誤、重要證
    據漏未斟酌等再審事由，均屬判決法院對於證據調查方法及取捨之職權，且原審
    對證據調查方法及取捨，既已依法論述，並無再審原告所述之再審理由，原確定
    判決據以駁回再審原告之再審，於法並無不合。再審原告仍執前詞，就本院八十
    五年度簡上字第一五號、八十六年度再易字第二四號、八十六年再易第三十六號
    及八十七年度再易字第二十八號民事確定判決，提起再審之訴，顯無理由，爰不
    經言詞辯論，逕予駁回本件再審之訴。
六、據上論結，依民事訴訟法第五百零二條第二項、第七十八條，判決如主文。
中      華      民      國    八十九    年      四      月     十八     日
                                    臺灣臺中地方法院民事第一庭
                                            審判長  法  官
                                                    法  官
                                                    法  官
右為正本係照原本作成
本件不得上訴
中      華      民      國    八十九    年      四      月     十八     日
~B法院書記官  吳克雯


司法院資訊處製作；財團法人民間司法改革基金會備份。
